臺灣新北地方法院板橋簡易庭民事裁定
111年度板事聲字第3號
聲  請  人  蘇慧岳  


相  對  人  倪千嵐  
上列聲明異議人因與相對人間請求清償債務事件，對於中華民國
110年12月30日本院司法事務官所為110年度司執字第159949號裁
定聲明異議，本院裁定如下：
    主  文
異議駁回。
    理  由
一、按當事人對於司法事務官處理事件所為之終局處分，得於處
    分送達後10日之不變期間內，以書狀向司法事務官提出異議
    。司法事務官認前項異議有理由時，應另為適當之處分；認
    異議為無理由者，應送請法院裁定之。法院認第1項之異議
    為有理由時，應為適當之裁定；認異議為無理由者，應以裁
    定駁回之，民事訴訟法第240條之4第 1、2、3項分別定有明
    文。查本院司法事務官於民國110年12月30日所為110年度司
    執字第159949號民事裁定（下稱系爭裁定）駁回聲明異議人
    之聲請，聲明異議人於111年1月6日收受系爭裁定，並於送
    達後10日內即111年1月11日具狀聲明異議，有送達證書附於
    前揭聲請卷內可稽，司法事務官認其異議無理由而送請本院
    裁定，經核與上開規定相合，先予敘明。
二、異議意旨略以：聲明異議人110年9月15日，以110年司執字
    第91622號具狀聲請並繳交新台幣(下同)500元，向本院聲請
    調查相對人於國稅局109年之財產清冊與所得清單，也向郵
    局調查相對人存款資料，確實無財產可供執行，故以善盡調
    查義務。按一般具有權利能力之行為人，除了郵局可能會有
    存款資料外，亦有可能至銀行開戶，同為相對人之第三人存
    款債權，依一般合理推知郵局尚能調查相對人存款資料，銀
    行亦可同樣方法行之，本件聲請之准駁雖為法院職權事項，
    然本件為非訟程序，公益性比訴訟程序為高，相關程序雖類
    推適用訴訟法理，但非聲明異議人可為之事項要求聲明異議
    人為之，欠缺期待可能性，同為司法機關不因第三人之主管
    機關或土地管轄不同而異其趣。聲明異議人已盡一切可供使
    用與調查之工具，皆無法查詢相對人可供執行財產，若一鈞
    院110年12月30曰裁定，聲明異議人之債權終無法實現，相
    對人所欠之債權人有10人以上（詳院前置協商調解狀卷），
    此已非單純私人與私人間債務問題而涉關公益事項。相對人
    現已向法院聲請債務清理前置協商程序，若正式進入更生或
    清算程序，終使一切強制執行裁定停止，對聲明異議人之強
    制執行勢必造成阻礙。聲明異議人無權限查閱「金融帳戶開
    戶查詢系統」或向第三人函查而知悉查詢相對人之存款與開
    戶資料，自無違反強制執行法第19條及辦理強制執行事件應
    行注意事項第9點之1規定之情事，爰聲明異議請求廢棄原裁
    定等語。
三、按執行法院對於強制執行事件，認有調查之必要時，得命債
    權人查報，或依職權調查之，強制執行法第19條第1項定有
    明文。又強制執行法第19條第2項係規定，執行法院「得」
    向稅捐及他有關機關、團體或知悉債務人財產之人調查財產
    狀況，法院自有裁量權視有無調查之必要而有不同之處置（
    司法院94年第4期民事業務研究會強制執行專題第9則研討結
    論佐參）。次按，強制執行法第5條第2項規定強制執行聲請
    書狀内宜記載執行之標的物、應為之執行行為或本法所定其
    他事項。又強制執行程序除強制執行法有規定外，準用民事
    訴訟法，強制執行法第30條之1規定自明。民事訴訟法既遵
    循當事人進行主義及處分權主義，故債權人聲請強制執行時
    ，自當表明債務人所有之執行標的物，法院始能發動強制執
    行，且符合債權人有指封權之法理。故債權人聲請強制執行
    債務人財產時，即應釋明債務人有持有執行標的物之證明資
    料，否則即屬執行標的不明，應依強制執行法第19條規定辦
    理。再按，債權人未盡查詢債務人財產義務前，即向執行法
    院聲請執行大量不明之執行標的，執行法院就該大量聲請事
    件，即毫無保留支出大量司法資源，逐一向多數第三人扣押
    債務人之財產，第三人並無條件支出額外大量經營成本回復
    ，完成少數執行事件之扣押程序，以滿足少數債權人之私權
    ，此明顯違反比例原則（臺灣高等法院暨所屬法院93年度法
    律座談會民事執行類提案第4號研討結果亦同此意旨）。
四、經查，本件聲明異議人以本院106年度司促字第19609號支付
    命令暨確定證明書為執行名義聲請強制執行，未併提出相關
    證明文件或依據並指明執行標的，經本院司法事務官於於11
    0年12月17日發函補正通知，然異議人堅稱聲請強制執行時
    已善盡協力義務，惟觀諸聲明異議人聲請調查相對人29間銀
    行之存款債權，仍未見提出任何資料釋明相對人於第三人處
    有設立帳戶之可能性，且衡諸一般經驗法則，相對人為自然
    人，通常不會於29間銀行均設立款帳戶，然聲明異議人仍欲
    聲請執行大量且存否不明之執行標的，聲請本院逐一向多數
    第三人查詢、扣押相對人之存款債權，第三人需支出額外大
    量經營成本回復執行情形，完成少數執行事件之扣押程序，
    以滿足少數聲明異議人之私權，此明顯違反比例原則，並無
    調查之必要，揆諸前開說明，聲明異議人之聲請即有未合，
    應予駁回。綜上情事，司法事務官認為本件聲請強制執行，
    於法未合，核屬有據。
五、從而，本院司法事務官依前述法律規定，以未提出存款債權
    之釋明資料為理由，逕以裁定駁回異議人之聲請，於法並無
    違誤，本件聲明異議，為無理由，應予駁回。
中　　華　　民　　國　　111 　年　　2 　　月　　25　　日
                  臺灣新北地方法院板橋簡易庭
                              法  官  吳孟竹
以上正本係照原本作成。
如不服本裁定，應於送達後10日內，向本院提出抗告狀並表明抗
告理由，如於本裁定宣示後送達前提起抗告者，應於裁定送達後
10日內補提抗告理由書（須附繕本）。
中　　華　　民　　國　　111 　年　　2 　　月　　25　　日
                              書記官  呂亞馨